臺灣臺南地方法院刑事判決
110年度金訴字第460號
公  訴  人  臺灣臺南地方檢察署檢察官
被      告  林淳泰




上列被告因詐欺等案件，經檢察官提起公訴（110年度偵字第216
30號），被告於本院準備程序進行中就被訴事實為有罪之陳述，
本院裁定改依簡式審判程序審理，判決如下：
    主    文
林淳泰犯三人以上共同詐欺取財罪，累犯，處有期徒刑壹年貳月
。
未扣案之犯罪所得新臺幣捌仟元沒收之，於全部或一部不能沒收
或不宜執行沒收時，追徵其價額。
    事 實 及 理 由
一、被告林淳泰所犯為死刑、無期徒刑、最輕本刑3年以上有期
    徒刑以外之罪，亦非屬高等法院管轄第一審之案件，其於本
    院準備程序進行中，就被訴事實為有罪之陳述，經告知簡式
    審判程序之旨，並聽取檢察官、被告之意見後，本院合議庭
    依刑事訴訟法第273條之1第1項裁定進行簡式審判程序，是
    本件之證據調查，依刑事訴訟法第273條之2規定，不受同法
    第159條第1項、第161條之2、第161條之3、第163條之1及第
    164條至第170條規定之限制，合先敘明。
二、本件犯罪事實及證據，除就證據部分增列：「被告於本院準
    備程序及審理中之自白（見院卷第73、83頁）」、「被害人
    黃林宜榛於本院之供述（見院卷第84頁）」外，餘均引用起
    訴書之記載（如附件）。
三、論罪科刑：
  ㈠按特定犯罪之正犯實行特定犯罪後，為掩飾、隱匿其犯罪所
    得財物之去向及所在，而令被害人將款項轉入其所持有、使
    用之他人金融帳戶，並由該特定犯罪正犯前往提領其犯罪所
    得款項得手，因已造成金流斷點，該當掩飾、隱匿之要件，
    該特定犯罪正犯自成立一般洗錢罪之正犯（最高法院108年
    度台上大字第3101號裁定意旨參照）。核被告所為，係犯刑
    法第339條之4第1項第2款之三人以上共同犯詐欺取財罪，違
    反洗錢防制法第2條第2款而構成洗錢防制法第14條第1項之
    洗錢罪。
  ㈡被告所為之上開犯行，與謝俊龍、謝啟祥及其他詐欺集團成
    員間有犯意之聯絡及行為之分擔，應論以共同正犯。　　
　㈢被告所犯之三人以上共同犯詐欺取財罪、洗錢罪間，有實行
    行為局部同一之情形，為想像競合犯，應依刑法第55條前段
    規定，從一重論以三人以上共同犯詐欺取財罪。
　㈣被告前因施用毒品案件，經臺灣高等法院以105年度上易字第
    1585號判決判處有期徒刑6月確定，於民國105年9月19日執
    行完畢乙情，有臺灣高等法院被告前案紀錄表在卷可按（見
    院卷第37至38頁），其受徒刑之執行完畢後，5年以內故意
    再犯本件有期徒刑以上之罪，為累犯，應依刑法第47條第1
    項之規定加重其刑。至司法院釋字第775號解釋，依解釋文
    及理由之意旨，係指構成累犯者，不分情節，一律加重最低
    本刑，於不符合刑法第59條所定要件之情形下，致生行為人
    所受之刑罰超過其所應負擔罪責之個案，不符罪刑相當原則
    、比例原則。於此範圍內，在修正前，為避免發生上述罪刑
    不相當之情形，法院就該個案應裁量是否加重最低本刑；依
    此，該解釋係指個案應量處最低法定刑，又無法適用刑法第
    59條在內減輕規定之情形，法院應依此解釋意旨裁量不予加
    重最低本刑。查本案依被告構成累犯及犯罪之情節等情，認
    被告就其所犯罪刑依刑法第47條第1項規定加重其刑，不致
    生其所受刑罰超過其等所應負擔罪責，而有違罪刑相當原則
    或比例原則之情，自仍有累犯加重其刑規定之適用。
  ㈤爰審酌被告不思以正途賺取所需，竟在詐欺集團內擔任車手
    ，詐取被害人之財物，並隱匿詐欺犯罪所得之去向，以非法
    方式圖謀金錢，危害社會經濟秩序，破壞社會上人與人間之
    互信基礎，並使詐欺集團其餘上手成員得以躲避查緝，增加
    執法機關偵查之困難，所為應予非難，並考量被告犯後坦認
    犯行，惟未賠償被害人之損害，被害人當庭表示：本來都是
    靠這些錢生活，被騙之後還要去工作賺錢，但因身體受不了
    又不能做等語，兼衡被告自陳國中肄業之教育程度，離婚、
    育有1名女兒已成年，目前在製藥廠上班，月收入約新臺幣
    （下同）1至2萬元，無人需其扶養（見院卷第84頁）等一切
    情狀，量處如主文第1項所示之刑，以資懲儆。
四、沒收
　㈠按犯罪所得，屬於犯罪行為人者，沒收之；前2項之沒收，於
    全部或一部不能沒收或不宜執行沒收時，追徵其價額，刑法
    第38條之1第1項前段、第3項分別定有明文。查被告本案犯
    行之犯罪所得為8千元，業據被告供陳在卷(見警卷第11頁)
    ，並未扣案，亦未返還被害人，爰依刑法第38條之1第1項前
    段、第3項之規定宣告沒收，並諭知於全部或一部不能沒收
    或不宜執行沒收時，追徵其價額。
　㈡至被告供稱本案犯罪所使用聯絡之ASUS手機1支，為另案所查
    扣（見院卷第82頁），經查該支手機業由臺灣臺北地方法院
    以110年度訴字第578號判決宣告沒收（見偵卷第49至52頁）
    ，爰不再為沒收之諭知，附此敘明。
據上論斷，應依刑事訴訟法第273條之1第1項、第299條第1項前
段、第310條之2、第454條第2項，洗錢防制法第14條第1項，刑
法第11條前段、第28條、第339條之4第1項第2款、第55條前段、
第47條第1項、第38條之1第1項前段、第3項，刑法施行法第1條
之1第1項，判決如主文。
本案經檢察官徐書翰提起公訴，檢察官陳擁文到庭執行職務。
中　　華　　民　　國　　110 　年　　12　　月　　15　　日
                  刑事第十二庭  法  官  張婉寧
以上正本證明與原本無異。
如不服本判決應於收受本判決後20日內向本院提出上訴書狀，並
應敘述具體理由。其未敘述上訴理由者，應於上訴期間屆滿後20
日內向本院補提理由書狀（均須按他造當事人之人數附繕本）「
切勿逕送上級法院」。 
　　　　　　　　　　　　　　　　書記官  蔡雅惠
中　　華　　民　　國　　110 　年　　12　　月　　16　　日

附錄論罪科刑法條：
中華民國刑法第339條之4
犯第339條詐欺罪而有下列情形之一者，處1年以上7年以下有期
徒刑，得併科1百萬元以下罰金：
一、冒用政府機關或公務員名義犯之。
二、三人以上共同犯之。
三、以廣播電視、電子通訊、網際網路或其他媒體等傳播工具，
    對公眾散布而犯之。
前項之未遂犯罰之。

洗錢防制法第14條
有第二條各款所列洗錢行為者，處7年以下有期徒刑，併科新臺
幣5百萬元以下罰金。
前項之未遂犯罰之。
前二項情形，不得科以超過其特定犯罪所定最重本刑之刑。

附件：
臺灣臺南地方檢察署檢察官起訴書
                                    110年度偵字第21630號
　　被　　　告　林淳泰　男　46歲（民國00年0月00日生）
　　　　　　　　　　　　住新竹縣○○市○○○路0段000號5
　　　　　　　　　　　　　樓
　　　　　　　　　　　　居新竹縣○○市○○○街0號旁鐵皮
　　　　　　　　　　　　　屋
　　　　　　　　　　　　國民身分證統一編號：Z000000000號
上列被告因詐欺等案件，已經偵查終結，認應該提起公訴，茲將
犯罪事實及證據並所犯法條分敘如下：
　　　　犯罪事實
一、林淳泰明知謝俊龍、謝啟祥（謝俊龍、謝啟祥所涉詐欺等案
    件，為警另行偵辦）及其他真實姓名年籍不詳之人所組成之
    詐欺集團，係3人以上，以實施詐術手段，共同組成具有持
    續性及牟利性之有結構性之犯罪組織，竟自民國110年7月7
    日前某日起，加入該詐欺集團擔任車手，負責向被害人收取
    詐欺款項（林淳泰所涉詐欺案件，前經臺灣臺北地方法院以
    110年度訴字第578號判決處有期徒刑1年1月，而其所涉參與
    犯罪組織部分與該案具有裁判上一罪關係，應為該判決效力
    所及，故本件不另論參與犯罪組織）。林淳泰加入該詐欺集
    團後，與謝俊龍、謝啟祥及其他真實姓名年籍不詳之成員間
    ，共同意圖為自己不法之所有，基於加重詐欺取財及隱匿特
    定犯罪所得去向之洗錢等犯意聯絡，由該詐欺集團成員於11
    0年7月14日10時許，撥打電話予黃林宜榛，並佯稱：兒子替
    他人擔保債務，因態度不好被毆打，要給錢才放人等語，致
    黃林宜榛陷於錯誤，於同日10時27分許，前往臺南市○○區○○
    ○路0段000號農會，自其帳戶提領新臺幣（下同）24萬元。
    嗣林淳泰經謝俊龍、謝啟祥之指示，於同日10時51分許，在
    臺南市歸仁區中正南路3段96巷口，收取黃林宜榛交付之24
    萬元後，復依指示將錢放在臺南永康火車站廁所內，再由其
    他詐欺集團成員將之取走，林淳泰因而獲利8,000元。
二、案經臺南市政府警察局歸仁分局報告偵辦。
　　　　證據並所犯法條
一、上揭犯罪事實，業據被告林淳泰於警詢及偵查中坦承不諱，
    核與被害人黃林宜榛於警詢中證述之情節相符，並有提款單
    影本、計程車叫車紀錄、內政部警政署智慧分析查詢紀錄各
    1份、監視器錄影畫面翻拍照片14張及現場照片2張在卷可憑
    ，足認被告之自白與事實相符，其犯嫌堪以認定。
二、按共同正犯之成立，祇須具有犯意之聯絡，行為之分擔，既
    不問犯罪動機起於何人，亦不必每一階段犯行，均經參與（
    最高法院34年上字第862號判例意旨參照）；又共同正犯之
    意思聯絡，原不以數人間直接發生者為限，即有間接之聯絡
    者，亦包括在內（最高法院77年台上字第2135號判例意旨參
    照）；且其表示之方法，不以明示通謀為必要，即相互間有
    默示之合致，亦無不可；再共同實施犯罪行為之人，在合同
    意思範圍以內，各自分擔犯罪行為之一部，相互利用他人之
    行為，以達其犯罪之目的者，即應對於全部所發生之結果，
    共同負責；故共同正犯間非僅就其自己實施之行為負其責任
    ，並在犯意聯絡之範圍內，對於其他共同正犯所實施之行為
    ，亦應共同負責（最高法院32年上字第1905號判例意旨參照
    ）。本件被告參與前揭詐欺集團，負責前往收取詐騙款項後
    繳回所屬詐騙集團成員；縱未全程參與、分擔，然詐欺集團
    成員本有各自之分工，或係負責撥打電話從事詐騙，或係負
    責提領款項及轉帳匯款之車手，或係負責招攬車手、收取帳
    戶之人，各成員就詐欺集團所實行之犯罪行為，均應共同負
    責。次按洗錢防制法洗錢罪之成立，僅須行為人在客觀上有
    掩飾或隱匿自己或他人因特定犯罪所得財產之本質、來源、
    去向、所在、所有權、處分權或其他權益，或移轉、變更特
    定犯罪所得之具體作為，主觀上具有掩飾或隱匿其財產或利
    益來源與犯罪之關聯性，使其來源形式上合法化，以逃避國
    家追訴、處罰之犯罪意思，足克相當。本件被告前往收取款
    項後，並將款項交付上手，使上開金錢流向難以追查，隱匿
    上開犯罪所得之本質及去向，並使其來源形式上合法化，亦
    核與洗錢防制法第2條第1款、第2款所定之要件相符。
三、核被告所為，係犯刑法第339條之4第1項第2款之加重詐欺取
    財及違反洗錢防制法第2條第2款、同法第3條第2款、同法第
    14條第1項之洗錢等罪嫌。被告與謝俊龍、謝啟祥及其他真
    實姓名年籍不詳之成員間，就洗錢及加重詐欺取財部分，具
    有犯意聯絡及行為分擔，請論以共同正犯。又被告所涉洗錢
    及加重詐欺取財間，係一行為同時觸犯數罪名，為想像競合
    犯，請從一重之加重詐欺取財罪處斷。末被告因參與詐騙而
    獲得之報酬8,000元，為被告犯罪所得，請依刑法第38條之1
    第1項之規定宣告沒收，如全部或一部不能沒收時，請依刑
    法第38條之1第3項之規定，宣告追徵其價額。
四、依刑事訴訟法第251條第1項提起公訴。
    此　致
臺灣臺南地方法院
中　　華　　民　　國　 110　　年　　10　　月　　21　　日
　　　　　　　　　　　　　　　檢察官  徐  書  翰
本件證明與原本無異
中　　華　　民　　國　 110　　年　　10　　月　　28　　日
                              書記官  甘  東  民
（本院按下略）